最高法院刑事判決　　　　　　　　　　 111年度台上字第71號
上　訴　人　蔡瓊慧





上列上訴人因違反毒品危害防制條例等罪案件，不服臺灣高等法
院中華民國110年7月27日第二審判決（110年度上訴字第785號，
起訴案號：臺灣新北地方檢察署108 年度偵字第11703、15071、
16302、37466號），提起上訴，本院判決如下：
    主  文
上訴駁回。
    理  由
一、按刑事訴訟法第377 條規定，上訴於第三審法院，非以判決
    違背法令為理由，不得為之。是提起第三審上訴，應以原判
    決違背法令為理由，係屬法定要件。如果上訴理由書狀並未
    依據卷內訴訟資料，具體指摘原判決不適用何種法則或如何
    適用不當，或所指摘原判決違法情事，顯與法律規定得為第
    三審上訴理由之違法情形，不相適合時，均應認其上訴為違
    背法律上之程式，予以駁回。
二、原判決綜合全案證據資料，本於事實審法院採證認事之職權
    ，認定上訴人蔡瓊慧有如其事實欄（下稱事實欄）一之㈠、
    ㈡及㈢（包括原判決附表〈下稱附表〉一編號1至5）所載犯
    行，因而撤銷第一審之科刑判決，改判仍論處上訴人毒品危
    害防制條例第11條第4 項持有第二級毒品純質淨重20公克以
    上罪刑，以及民國109年1月15日修正公布、同年7 月15日施
    行前（下稱修正前）毒品危害防制條例第4條第2項（共同）
    販賣第二級毒品共計4罪刑，並酌定應執行有期徒刑5年，暨
    諭知相關沒收（追徵）。已詳敘其憑以認定的理由，且其所
    為論斷，亦俱有卷存證據資料可資覆按，從形式上觀察，並
    無足以影響其判決結果之違背法令情事。
三、上訴人上訴意旨略以：
  ㈠證人即自稱向上訴人購買第二級毒品甲基安非他命（下稱毒
    品）之葉書瑋於第一審審理時證稱：其未向上訴人購買毒品
    云云，可見其毒品來源非僅上訴人而已。原審未再傳喚葉書
    瑋到庭釐清上情，遽採其於檢察官訊問時所為不利於上訴人
    之指證，逕認上訴人販賣毒品予葉書瑋，有調查職責未盡之
    違誤。
  ㈡證人即自稱向上訴人購買毒品之馬楷育，為獲邀供出毒品來
    源減免其刑之寬典，而為虛偽指證上訴人之風險較高，應有
    其他補強證據佐證所述屬實，始得作為認定上訴人犯罪事實
    之依據。原判決祇以馬楷育在原審審理時之指證，作為認定
    上訴人販賣毒品與馬楷育之依據，有適用法則不當之違誤。
    又卷附107年12月4日上訴人與馬楷育於「微信」之對話，顯
    示馬楷育與上訴人於當日上午8 時32分許，尚未達成購買新
    臺幣（下同）27,000元毒品之共識，上訴人豈可能於當日上
    午4 時許販賣毒品予馬楷育？且馬楷育於檢察官訊問時，並
    未指證上訴人有上開犯行。原判決僅憑上訴人之自白，率為
    認定上訴人於107年12月4日（即附表一編號4 ）販賣毒品予
    馬楷育，有採證違反證據法則之違誤。
  ㈢上訴人於警詢時，即供出毒品來源係「施伯倫」，雖原審電
    話詢問臺北市政府警察局刑事警察大隊（下稱臺北市刑警大
    隊），「施伯倫」涉嫌毒品案件之後續偵辦情形，據該大隊
    答覆：因證據不足，無法證明上訴人供述之「施伯倫」為其
    毒品上游而結案等語。然警方係因「施伯倫」到案否認販賣
    毒品予上訴人，因認並未查獲。既然「施伯倫」確有其人，
    自不能因「施伯倫」否認販賣，即率認其非上訴人之毒品來
    源。故上訴人合於毒品危害防制條例第17條第1 項供出毒品
    來源減免其刑規定。原判決未依上開規定減免其刑，有適用
    法則不當之違誤。
  ㈣上訴人並非大盤毒梟，其犯罪情節顯屬輕微，且犯後已知悔
    悟。原判決適用自白減輕其刑規定，仍屬情輕法重，其犯罪
    情狀均顯可憫恕，應符合刑法第59條酌量減輕其刑之規定。
    原判決未適用上開規定予以酌減其刑，且所為量刑，顯然過
    重，有量刑適用法則不當及不符罪刑相當原則之違誤。
四、本院查：
  ㈠證據的取捨、證據的證明力及事實的認定，都屬事實審法院
    自由裁量、判斷之職權；如其此項裁量、判斷，並不違反客
    觀存在的經驗法則或論理法則，即無違法可指，觀諸刑事訴
    訟法第155條第1項規定甚明。且既已於判決內論敘其何以作
    此判斷的心證理由者，即不得單憑主觀，任意指摘其為違誤
    ，而據為提起第三審上訴的合法理由。
    證據法所謂之佐證法則，所補強者，非以事實之全部為必要
    ，只須因補強證據與供述證據之相互參酌，而足使犯罪事實
    獲得確信者，即足當之。而證人之供述前後不符或相互間有
    所歧異，究竟何者為可採，事實審法院非不可本於經驗法則
    或論理法則，斟酌其他情形，作合理之比較，定其取捨。非
    謂一有不符或矛盾，即認其全部均為不可採信。從而供述之
    一部認為真實者，予以採取，自非證據法則所不許。
    原判決主要係依憑上訴人於警詢、檢察官訊問及原審審理時
    均坦承犯行，核與馬楷育、葉書瑋於警詢、檢察官訊問及原
    審審理時所證情節大致相符，並有卷附上訴人與馬楷育、葉
    書瑋於「微信」、Messenger 對話之翻拍照片等證據資料可
    資佐證。又上訴人於警詢時供稱：其每販賣2 公克毒品獲利
    約1,000 元，參以其與馬楷育及葉書瑋相識不久，並非深交
    ，足認上訴人意圖營利販賣毒品等旨。
    稽之⑴卷附上訴人與馬楷育「微信」之對話、訊息相片，可
    見馬楷育於107 年12月4日上午1時34分、2時6分至12分許聯
    繫上訴人，其間有39秒語音通話，馬楷育於4時至4時13分許
    與上訴人有語音通話，嗣馬楷育於訊息中問「姐，這次的價
    格多少呢？」，上訴人答稱「我到了」、「幾樓」，馬楷育
    回答「一樣」、「305」，可見上訴人於107年12月4日上午4
    時許前後與馬楷育談妥毒品交易後，上訴人至馬楷育所在之
    「金色年代旅店」305號房完成毒品交易。至同日上午8時32
    分至43分「微信」之對話訊息，上訴人係稱「如果都是現金
    的話，我可以一台算27給你」，馬楷育答稱「嗯」，上訴人
    繼稱「你要想一下你是用回的」，馬楷育答稱「可是今天的
    整台已經現金清了@@」，上訴人回稱「對吼」、「我忘了」
    ，應係商談另外毒品交易，與附表一編號4 所示犯行無關。
    ⑵上訴人歷次自白犯行，與馬楷育及葉書瑋所證情節大致相
    符，且與「微信」、Messenger 對話內容並無不合。原判決
    係綜合卷內事證，並非單純僅以上訴人自白，以及馬楷育及
    葉書瑋所為指證，作為認定上訴人販賣毒品之依據。原審未
    再贅為傳喚葉書瑋到庭為無益調查，自無上訴意旨所指調查
    職責未盡可言。
    原判決所為說明，與所憑卷內事證，並無不合，亦與經驗法
    則、論理法則無違，自不得任意指為違法。上訴意旨泛指原
    判決採證認事違反證據法則、調查職責未盡云云，並非適法
    之第三審上訴理由。
  ㈡毒品危害防制條例第17條第1 項規定：「犯第4條至第8條、
    第10條或第11條之罪，供出毒品來源，因而查獲其他正犯或
    共犯者，減輕或免除其刑」；所稱「因而查獲」，係指被告
    翔實供出毒品來源之具體事證，因而使有偵查犯罪職權之公
    務員知悉，而對之發動偵查作為，並因而查獲者而言。
    原判決說明：依據臺北市刑警大隊函覆：上訴人於108年4月
    18日、11月21日為警查獲時，雖均供稱毒品來源係「施伯倫
    」，然無法提供該人之住居所、手機門號、聯絡買賣毒品之
    交易訊息相關資料，其所提供之對話軟體之對話內容，僅係
    上訴人詢問毒品價格，所謂「施伯倫」者並未回應，且上訴
    人並未依要求於出獄後與警方聯絡，致無法繼續偵辦等語。
    可見警方因上訴人提供「施伯倫」相關資訊過少而無法追查
    ，上訴人自無供出毒品來源減免其刑規定之適用等旨。警方
    既未因上訴人供述查獲「施伯倫」相關販賣毒品予上訴人犯
    行，原判決認其不符減免其刑之規定，自屬有據，不得任意
    指為違法。
  ㈢刑法第59條所規定之酌量減輕其刑，必其犯罪另有特殊之原
    因、環境或背景，在客觀上足以引起一般之同情，且於法律
    上別無其他應減輕或得減輕其刑之事由，認即予以宣告法定
    最低度刑猶嫌過重者，始有其適用。至被告之家庭情況、犯
    罪動機、目的等犯罪情節，以及犯罪後態度等事項，僅屬刑
    法第57條所定在法定刑範圍內量刑時應予審酌之事項，苟非
    其犯罪具有特殊原因、環境或背景，在客觀上足堪憫恕者，
    尚難適用刑法第59條酌量減輕其刑之規定。又是否適用上揭
    規定酌量減輕其刑之認定，係屬法院得依職權裁量之事項，
    倘其裁量權之行使並無濫用情形，即不得任意指為違法。
    原判決說明上訴人持有毒品純質淨重達124.63公克，數量非
    微；販賣毒品之價金為3,000 元至60,000元不等，非零星小
    額販賣，上訴人持有、販賣毒品之犯罪情狀，並無引起一般
    人同情之情事。況上訴人經依於偵審自白之規定減輕其刑後
    ，販賣毒品部分之最低度刑為有期徒刑3年6月，並無情輕法
    重情形，尚無適用刑法第59條規定酌減其刑之餘地等旨。已
    說明不予酌減其刑之理由，依上開說明，尚無不合，亦無違
    法可言。
  ㈣刑之量定，屬事實審法院得依職權裁量之事項，苟已以行為
    人之責任為基礎，審酌刑法第57條所列各款事項，並未逾越
    法定範圍或未濫用其職權，即不容任意指為違法。
    原判決審酌上訴人販賣毒品助長毒品氾濫，其持有、販賣數
    量及販賣對象共計2 人，販賣期間相近，於偵審中自白販賣
    犯行及其自陳之家庭相關狀況等一切情狀，就持有、販賣毒
    品分別量處有期徒刑10月及3年7月至4 年不等。客觀上既未
    逾越法定刑度範圍，又未有濫用裁量權的情形，且無違背公
    平正義、責罰相當等原則，自不容任意指為違法，不得執為
    適法之第三審上訴理由。
五、上訴意旨係置原判決所為明白論斷於不顧，仍持已為原判決
    指駁之陳詞，再事爭辯，或對於事實審法院取捨證據、量刑
    職權適法之行使，徒以自己說詞，任意指為違法，核與法律
    規定得為上訴第三審理由之違法情形，不相適合。揆之首揭
    說明，應認本件上訴均為違背法律上之程式，予以駁回。
據上論結，應依刑事訴訟法第395條前段，判決如主文。
中    華    民    國   111    年    1     月    13    日
                  刑事第七庭審判長法  官  李  錦  樑  
                                  法  官  蔡  彩  貞  
                                  法  官  吳  淑  惠  
                                  法  官  錢  建  榮  
                                  法  官  林  孟  宜  
本件正本證明與原本無異
                                  書記官
中    華    民    國   111    年    1     月    20    日